【裁判字號】    98,交抗,1244
【裁判日期】    981224
【裁判案由】    聲明異議
【裁判全文】
臺灣高等法院臺中分院刑事裁定        98年度交抗字第1244號
抗 告人 即  交通部公路總局臺中區監理所臺中市監理站
原處分機關
法定代理人  詹益治
受 處 分人  甲○○
上列抗告人因受處分人違反道路交通管理處罰條例聲明異議案件
，不服臺灣彰化地方法院中華民國98年11月13日所為裁定（98年
度交聲字第4137號），提起抗告，本院裁定如下：
    主  文
抗告駁回。
    理  由
一、本件抗告意旨略以：(一)、按道路交通管理處罰條例第35條第
    1項第1款規定：汽車駕駛人，駕駛汽車經測試檢定酒精濃度
    超過規定標準者，處新臺幣1萬5千元以上6萬元以下罰鍰及
    吊扣其駕駛執照1年；另依違反道路交通管理事件統一裁罰
    基準表規定，駕駛人駕駛機器腳踏車，其吐氣所含酒精濃度
    超過每公升0.55毫克以上，處罰鍰4萬5仟元。(二)、次按前揭
    條例第35條第8項規定：前項汽車駕駛人，經裁判確定處以
    罰金低於本條例第92條第3項所訂最低罰鍰基準規定者，應
    依本條例裁決繳納不足最低罰鍰之部分。本件受處分人之緩
    起訴處分僅命受處分人「提供120小時之義務勞務，並參加
    本署舉辦之法治教育一場次」，原審撤銷本站關於裁處罰鍰
    新台幣4萬5仟元部分，且為不罰之裁定，與前述條例第35條
    第8項規定意旨不符，爰提起抗告請求維持原裁處，俾符公
    平原則云云。
二、按行政罰法第26條規定「（第1項）一行為同時觸犯刑事法
    律及違反行政法上義務規定者，依刑事法律處罰之。但其行
    為應處以其他種類行政罰或得沒入之物而未經法院宣告沒收
    者，亦得裁處之。（第2項）前項行為如經不起訴處分或為
    無罪、免訴、不受理、不付審理之裁判確定者，得依違反行
    政法上義務規定裁處之」，即所謂一事不二罰原則，探究其
    立法目的，無非以一行為同時觸犯刑事法律及違反行政法上
    義務規定時，由於刑罰與行政罰同屬不法行為之制裁，而刑
    罰之懲罰作用較強，依刑事法律處罰即足資警惕，實無一事
    二罰再處行政罰之必要，且刑事法律處罰，由法院依法定程
    序為之，較符合正當法律程序，應予優先適用，但罰鍰以外
    之沒入或其他種類行政罰，因兼具維護公共秩序之作用，為
    達行政目的，行政機關仍得併予裁處。故汽車駕駛人酒後駕
    車時，如同時觸犯刑法第185條之3之公共危險罪者，道路交
    通主管機關除依上開行政罰法第26條第1項但書規定，處以
    其他種類行政罰外，關於行政罰鍰部分，即應依行政罰法第
    26條、道路交通管理處罰條例第10條等規定移送地方法院檢
    察署處理，其後非有行政罰法第26條第2項所定不起訴等事
    由，不得裁處行為人罰鍰。至酒後駕車經檢察官為緩起訴處
    分，並命駕駛人向公益團體捐款或提供義務勞務者，駕駛人
    係履行檢察官為緩起訴處分命令，此等命令名義上雖非刑罰
    ，但仍是一種特殊的處遇措施，造成駕駛人之財產減少或義
    務增加，性質上亦屬干預人民自由之處分，與刑事制裁無異
    ，實質上則為刑事處罰，自不應就同一行為再受行政罰鍰（
    參臺灣高等法院96年11月刑事庭庭長法律問題研討會決議）
    。
三、查：
(一)、受處分人甲○○於97年10月17日14時32分許，騎乘車牌號碼
    JFM-260號重型機車，行經臺中市○○區○○路與陸光四巷
    口處，為警攔查，並測得其呼氣中酒精濃度達每公升0.97毫
    克等情，為抗告人及受處分人所是認，並有舉發違反道路交
    通管理事件通知單在卷可稽（見原審卷第4頁），而堪認定
    。又受處分人本件違規行為因另觸犯刑法公共危險罪，經臺
    灣臺中地方法院檢察署檢察官於97年10月18日以97年度速偵
    字第4514號案為緩起訴處分，諭知緩起訴期間為1年，並應
    自緩起訴處分期間起算日起，至緩起訴期間屆滿前2月止，
    向該署指定之機關提供120小時之義務勞動服務，並參加該
    署舉辦之法治教育一場次，受處分人已於期限內履行完成，
    且緩起訴期間業於98年11月5日期滿，未經撤銷，此有該緩
    起訴處分書、受處分人之臺灣高等法院被告前案紀錄表在卷
    可佐（見原審卷第3頁、本院卷第10頁）。茲受處分人既已
    履行檢察官所為緩起訴處分之命令，而此等命令名義上雖非
    刑罰，但與刑事制裁無異，實質上為刑事處罰，依前揭說明
    ，自不應就同一行為再受行政罰鍰之處分。
(二)、依臺灣高等法院97年11月法律座談會第39號提案研討結果之
    意旨，認檢察官為緩起訴處分並命向公益團體捐款者，其捐
    款解釋上亦屬道路交通管理處罰條例第35條第8項所規定之
    罰鍰，監理機關雖不得再為行政裁罰，惟若駕駛人所支付之
    緩起訴處分金，未達道路交通管理處罰條例第92條第3項所
    定最低罰緩基準規定者，依該條例第35條第8項之規定，仍
    須補繳不足最低罰緩之部分。因此法院僅得就行為人已依緩
    起訴處分為公益捐款部分予以撤銷，並為不罰之諭知。然本
    件檢察官所為之緩起訴處分係命受處分人向指定之機關提供
    120小時之義務勞動服務，並參加該署舉辦之法治教育一場
    次，並非命給付金錢，與道路交通管理處罰條例第35條第8
    項經裁判確定處以「罰金」，其性質迥然不同，自不生前揭
    條項補繳罰金不足最低罰鍰之差額問題。
(三)、綜上，原審裁定適用行政罰法第26條第1項前段，將原處分
    有關行政罰鍰部分撤銷，並諭知撤銷部分不罰，於法並無違
    誤，原處分機關之抗告為無理由，應予駁回。
四、據上論斷，應依道路交通案件處理辦法第26條，刑事訴訟法
    第412條，裁定如主文。
中    華    民    國    98    年    12    月    24    日
            刑事第四庭    審判長法  官  洪  耀  宗
                                法  官  許  文  碩
                                法  官  蔡 王 金 全
上列正本證明與原本無異。
不得再抗告。
                                書記官  金  珍  華
中    華    民    國    98    年    12    月    24    日


司法院資訊處製作；財團法人民間司法改革基金會備份。
